臺灣臺中地方法院民事判決
110年度訴字第1337號
原      告  陳碧珠  
訴訟代理人  陳乃慈律師
被      告  廖松山  
訴訟代理人  蔡志忠律師
被      告  吳珮甄  



訴訟代理人  曾婉鈴律師
上列當事人間請求損害賠償事件，本院於民國111年1月7日言詞
辯論終結，判決如下：
    主    文
一、被告應連帶給付原告新臺幣參拾萬元，及被告乙○○自民國一
    一○年六月十六日起，被告甲○○自民國一一○年八月十三日起
    ，均至清償日止，按週年利率百分之五計算之利息。
二、原告其餘之訴駁回。
三、訴訟費用由被告連帶負擔十分之三，餘由原告負擔。
四、本判決原告勝訴部分得假執行。但被告如以新臺幣參拾萬元
    預供擔保，得免為假執行。
五、原告其餘假執行之聲請駁回。
    事實及理由
一、原告主張：
(一)原告於民國109年12月間僱用被告甲○○至家中負責清潔、打
    掃等工作，被告二人均明知被告乙○○為原告之配偶，竟仍發
    展婚外情，於110年2月21日、28日，在電梯內擁吻、摟肩、
    十指緊扣牽手，並於同年月28日在街上牽手逛街，互動情形
    與交往中情侶無異。被告乙○○於110年4月中旬且應允讓被告
    甲○○當「老闆娘」。又被告乙○○於110年9月間，將新購之車
    輛交給被告甲○○使用，並停放於被告甲○○租屋大樓旁停車場
    ，被告甲○○且經常接送被告乙○○至其租屋處約會，至今仍持
    續交往中。
(二)被告乙○○原為商暉公司負責人，於原告扶持下，已與原告共
    組家庭40餘年，竟與被告甲○○共同侵害原告配偶權，被告乙
    ○○不惜與原告及女兒發生爭吵，威脅原告及子女搬出住處，
    甚至揚言變賣房產、欲與原告離婚、要致原告於死地、作勢
    毆打原告，衡酌被告二人之經歷、侵權程度重大及侵權期間
    甚久，爰依民法第184條第1項、第185條第1項前段、第195
    條第1項、第3項規定，請求被告連帶賠償原告非財產上損害
    之精神慰撫金等語，並聲明：被告應連帶給付原告新臺幣（
    下同）100萬元，及自起訴狀繕本送達被告翌日起至清償日
    止，按週年利率5％計算之利息。願供擔保，請准宣告假執行
    。
二、被告抗辯：
(一)被告乙○○抗辯：
1、配偶權之侵害依學者定義是指「夫妻之間享有的配偶權利被
   第三人介入、破壞」。基於我國憲法對於以婚姻約束配偶雙
   方忠誠義務，亦不再強調婚姻之制度性保障，轉為重視婚姻
   關係中配偶雙方平等、自主之「個人」（性）自主決定權，
   足見配偶彼此間為相互獨立自主之個體，不因婚姻關係所負
   之忠誠義務而有支配他方意志或自主決定之特定權利，故在
   前述憲法典範變遷之脈絡下，自不應承認隱含配偶為一方客
   體，受一方獨占、使用之「配偶權」概念，故原告之請求為
   無理由。
2、現今男女關係已與舊時代不同，尤其在辦公室的互動，應尊
   重個人自主決定權，配偶權不應受獨佔或由一方使用，於本
   件原告所提證據，僅能證明被告乙○○與甲○○互動情形，其中
   縱有部份誇張情事，亦僅係被告乙○○在明知有監視器情況下
   ，開玩笑的與年紀與其女兒相仿之被告甲○○為無須太計較之
   肢體動作。又被告乙○○因年事已高，方由被告甲○○陪同前往
   醫院看診，途中由被告甲○○牽手扶持，並非婚外情，蓋如為
   情侶外出逛街，應會選擇風光明媚地點，也會精心打扮，而
   原告所提出被告二人當時出現在一中街之照片，被告乙○○因
   病痛駝背，行走蹣跚，兩人年齡差距甚大，根本不像情侶。
3、被告乙○○因兒女未履行每月給付6萬元之附負擔贈與，不得已
   貸款買車以尋訪客戶，並以每小時300元計算之代價，僱用被
   告甲○○擔任司機，駕駛該車載其四處尋訪客戶，並無不當往
   來。
4、被告乙○○與原告結婚超過40年，感情維繫不易，被告乙○○年
    事已高，縱有逾矩，原告未思溝通互動，反將電梯內親密舉
    動訴諸法庭，加深感情裂痕。縱認原告請求有理由，損害賠
    償之金額不宜超過5萬元等語。
(二)被告甲○○抗辯：
1、原告所提出被告二人於110年2月間在被告乙○○住處電梯內及
   臺中市三民路上疑似親吻、牽手及肢體碰觸等照片，實係被
   告乙○○年事已高行動不便，身患疾病，被告甲○○始出於好意
   攙扶行走，並偕同其就醫，被告甲○○視被告乙○○為其雇主及
   父執長輩，於工作場域亦需接受其指揮監督，為保有工作，
   不敢違逆被告乙○○。且該日被告甲○○在電梯內因手上抱有床
   單等清洗物品，突遭被告乙○○意欲親吻臉頰，當場雖覺錯愕
   不知所措並感到不舒服，然為保有工作始予忍耐，不敢表示
   生氣或為其他激烈舉動。
2、被告甲○○是因原告的聯繫才至原告家中打掃，嗣被告乙○○且
   讓被告甲○○至商暉公司工作，110年3月間，原告及其小孩認
   為被告甲○○侵害原告配偶權，將被告甲○○趕出工廠，被告甲○
   ○頓失收入，嗣被告乙○○因工作需要而購買車輛，並僱請被告
   甲○○擔任司機，被告甲○○自認心胸坦蕩，為求生計，始同意
   為被告乙○○開車，過程中被告乙○○均坐於後座，被告二人間
   並無感情，亦未發展婚外情等語。
(三)均聲明：駁回原告之訴。如受不利判決，被告願供擔保請准
    免為假執行。
三、本院之判斷：
(一)按因故意或過失，不法侵害他人之權利者，負損害賠償責任
    。故意以背於善良風俗之方法，加損害於他人者，亦同，民
    法第184條第1項定有明文。又數人共同不法侵害他人之權利
    者，連帶負損害賠償責任。同法第185條第1項前段亦有明文
    。又同法第195條第1項、第3項規定「不法侵害他人之身體
    、健康、名譽、自由、信用、隱私、貞操，或不法侵害其他
    人格法益而情節重大者，被害人雖非財產上之損害，亦得請
    求賠償相當之金額。」、「前二項規定，於不法侵害他人基
    於父、母、子、女或配偶關係之身分法益而情節重大者，準
    用之。」。且婚姻係以夫妻之共同生活為其目的，配偶應互
    相協力保持其共同生活之圓滿安全及幸福，而夫妻互守誠實
    ，係為確保其共同生活之圓滿安全及幸福之必要條件，故應
    解為配偶因婚姻契約而互負誠實之義務，配偶之一方行為不
    誠實，破壞共同生活之圓滿安全及幸福者，即為違反因婚姻
    契約之義務而侵害他方之權利（最高法院55年度台上字第20
    53號裁判意旨參照）。通姦行為固屬構成侵害配偶關係所生
    配偶權益之侵權行為，惟侵害配偶權之行為，並不以通姦行
    為為限，倘夫妻任一方與他人間存有逾越結交普通朋友等一
    般社交行為之不正常往來，其行為已逾社會一般通念所能容
    忍之範圍，已達破壞婚姻共同生活之圓滿安全及幸福之程度
    ，即達情節重大程度，亦足以構成侵害配偶權利之侵權行為
    。本件被告辯稱在憲法典範變遷脈絡下，不應承認隱含配偶
    為一方客體，受一方獨占、使用之「配偶權」概念等語，尚
    非可採。
(二)查，原告主張被告甲○○明知被告乙○○係原告之配偶，仍與被
    告乙○○間有逾越男女普通朋友一般社交往來之不正常交往關
    係，業據原告提出戶籍謄本、110年2月21日及同年月28日電
    梯內監視器錄影光碟及截取照片、110年2月28日被告2人於
    路口處牽手照片、於騎樓處牽手行走照片等為證。被告二人
    對於上開照片、錄影內容之真正亦不爭執(見本院卷172頁、
    第322頁、第355頁)。且查：
1、依110年2月21日電梯內錄影畫面可見，被告乙○○行動自如，
   被告甲○○左手拿拖鞋，右手拿地墊，先走進電梯後，被告乙○
   ○亦自行走入電梯內，之後被告甲○○即將右手之地墊換以左手
   與身體夾住，右手旋即主動伸向被告乙○○右大腿及右手處碰
   觸，被告乙○○旋亦主動靠近被告甲○○，右手刻意碰觸被告甲○
   ○左手，二人下半身幾乎緊靠，有監視器錄影光碟畫面及截取
   照片在卷可憑。
2、依110年2月28日上午8時19分至20分許間之電梯內錄影畫面可
   見，被告乙○○行動自如，被告甲○○二手抱著棉被等物先走進
   電梯後，被告乙○○亦自行走入電梯內，之後被告乙○○即先以
   左手從被告甲○○背部自被告甲○○右側伸至被告甲○○左肩處摟
   住被告甲○○肩、背部，旋即將臉靠向被告甲○○臉部，被告甲○
   ○亦即將臉部靠向往其湊近之被告乙○○臉部，二人即嘴對嘴親
   吻一下，之後被告乙○○即將身體縮回，手指上方及監視器位
   置，惟仍摟住被告甲○○背部，於要出電梯前，被告乙○○雖一
   度將摟住被告甲○○之手放下，惟旋又先撫摸被告甲○○背部及
   再度摟住被告甲○○背部，之後二人即一起出電梯，過程中未
   見被告甲○○有何其所稱錯愕不知所措情事，有監視器錄影光
   碟畫面及截取照片在卷可憑。
3、依110年2月28日上午8時31分至32分許間之電梯內錄影畫面可
   見，被告乙○○行動自如先走進電梯後，被告甲○○隨即臉部帶
   著笑容，並一邊講話的走進電梯內，過程中被告甲○○且接續
   主動以右手及左手自後碰觸被告乙○○背部，被告乙○○轉身後
   二人即自然牽手，被告甲○○仍邊笑邊對被告乙○○說話，過程
   中二人舉止親暱，且被告乙○○臉部靠近被告甲○○臉部說話時
   ，被告甲○○亦主動將臉部湊近被告乙○○臉部，二人牽著手走
   出電梯後，二人在監視器僅能看到二人部分身體處，先面對
   面並一起抬起牽著的手，隨即在腰際處分開，被告乙○○之右
   手抱著被告甲○○的腰部，被告甲○○的左手亦抱著被告乙○○的
   右上臂處，旋被告乙○○的身體略前傾，接著被告甲○○的左手
   向上抬往被告乙○○的頭部處，有監視器錄影畫面及截取照片
   在卷可憑，足見被告二人在走出電梯後，顯在自認監視器拍
   不到之處，仍有親密之肢體互動至明。
4、綜觀被告2人前揭互動情形，顯係有意互為親密舉止，被告乙
   ○○辯稱二人係玩笑之舉，被告甲○○辯稱係突遭被告乙○○騷擾
   云云，均委無足採。
5、又被告乙○○本可自行行走，並無須他人扶助情事，有上開錄
   影畫面可憑，被告二人於110年2月28日確有在路口牽手及在
   騎樓處牽手併肩行走，有原告提出之照片二張在卷可稽，依
   照片可見被告二人係以V字型方式牽手，且在騎樓處時，被告
   二人係併肩面朝前方行走，實與一般扶助他人行走以防他人
   跌倒之方式有別，被告二人均辯稱被告甲○○係好意攙扶被告
   乙○○行走云云，均無足採。原告主張被告二人上開在公共場
   所牽手行為，亦屬逾越男女普通朋友一般社交往來之不正常
   交往關係，亦屬有據。
(三)被告均明知被告乙○○與原告仍有婚姻關係，而依被告二人前
    揭行為舉止，明顯非一般普通朋友社交往來所應有，非一般
    婚姻配偶所能容忍，是被告之行為顯足以破壞原告與被告乙
    ○○締結婚姻關係所應協力保持之信任、共同生活圓滿及安全
    幸福，自屬共同侵害原告基於配偶關係之身分法益，並足令
    原告精神上受有相當痛苦而情節重大，原告本於共同侵權行
    為規定請求被告連帶負非財產上之損害賠償責任，核屬有據
    。
(四)至原告另主張被告乙○○於110年4月中旬答應要讓被告甲○○當
    「老闆娘」，且於110年9月間，將新購之車輛交給被告甲○○
    使用，並停放於被告甲○○租屋大樓旁停車場，被告甲○○並經
    常接送被告乙○○至其租屋處約會，至今仍持續交往中等語，
    雖提出譯文、錄音及照片為證(見本院卷第17-19頁、第27頁
    、第240-259頁)，惟依原告所提出之譯文並無被告乙○○表示
    要讓被告甲○○當「老闆娘」之言詞。又原告所提出之照片均
    非被告甲○○租屋處附近之照片，被告乙○○購車後係以每小時
    300元之代價僱請被告甲○○擔任司機為其開車四處尋訪客戶
    ，亦據被告二人分別陳明在卷，互核相符，原告所提出之照
    片至多僅能證明被告甲○○有駕駛被告乙○○所購買之自小客車
    搭載被告乙○○情事，尚不足以證明被告二人仍有原告此部分
    主張之不當交往情事，原告復未能提出其他證據證明其此部
    分主張屬實，自難為有利於原告之認定。
四、按法院對於精神慰撫金之量定，應斟酌雙方之身分地位、資
    力與加害之程度及其他各種情形核定相當之數額。其金額是
    否相當，自應依實際加害情形與被害人所受之痛苦及雙方之
    身分、地位、經濟狀況等關係決定之（最高法院76年度台上
    字第1908號、85年度台上字第460號判決意旨參照）。經衡
    酌兩造稅務電子閘門財產所得調件明細表所示之財產及收入
    狀況；及原告自述學歷為國小畢業，之前曾在被告乙○○以前
    經營的公司幫忙，其餘時間為家管，被告乙○○雖有給家用，
    但其無收入，名下亦無財產(見本院卷第325頁)；被告甲○○
    自陳係科技大學畢業，之前曾在銀行及其先生經營的公司工
    作，嗣從事照服員及居家清潔員，月收入約2萬元，名下沒
    有財產(見本院卷第350頁)；被告乙○○自陳為國小畢業，前
    創立商暉公司，現已非公司負責人，現在沒有收入，之前有
    買二棟房屋送小孩，目前名下尚有二棟房屋，但遭原告假扣
    押(見本院卷第172頁)等情，並審酌原告與被告乙○○已結婚4
    0餘年，被告二人均為成年人，應具成熟思慮及判斷是非對
    錯之能力，卻仍為上開侵害原告配偶權之行為，破壞原告婚
    姻生活之圓滿，對原告造成之精神上痛苦難謂輕微等一切情
    狀，認本件原告請求被告賠償非財產上損害之慰撫金100萬
    元過高，應以30萬元為適當。
 五、按給付無確定期限者，債務人於債權人得請求給付時，經
     其催告而未為給付，自受催告時起，負遲延責任。其經債
     權人起訴而送達訴狀，或依督促程序送達支付命令，或為
     其他相類之行為者，與催告有同一之效力；遲延之債務，
     以支付金錢為標的者，債權人得請求依法定利率計算之遲
     延利息；應付利息之債務，其利率未經約定，亦無法律可
     據者，週年利率為5％，民法第229條第2項、第233條第1項
     前段及第203條定有明文。本件原告對被告之侵權行為損害
     賠償債權，為無確定給付期限之債權，自應以原告催告請
     求被告負損害賠償責任之翌日，起算被告之遲延利息。查
     本件起訴狀於110年6月15日送達被告乙○○，於同年8月12日
     送達被告甲○○，有送達證書附卷可稽（見本院卷第67頁、
     第127頁）。揆諸前揭說明，原告自得請求被告乙○○給付自
     110年6月16日起，被告甲○○給付自110年8月13日起，均至
     清償日止，按週年利率百分之5計算之利息。
六、綜上所述，原告依據侵權行為法律關係，請求被告連帶賠償
    30萬元，及如主文第1項所示之法定遲延利息，為有理由，
    應予准許；逾此部分之請求，為無理由，應予駁回。
七、兩造陳明願供擔保為准、免假執行之宣告，經核原告勝訴部
    分，所命給付金額未逾50萬元，應依民事訴訟法第389條第1
    項第5款規定職權宣告假執行，被告聲請宣告免為假執行，
    核無不合，爰依同法第392條第2項規定，酌定相當之擔保金
    額准許之。至原告敗訴部分，其假執行之聲請失所附麗，應
    予駁回。
八、本件事證已臻明確，兩造其餘攻擊防禦方法及所提證據，經
    審酌均於判決結果無影響，爰不予逐一論駁，併此敘明。
九、訴訟費用負擔之依據：民事訴訟法第79條、第85條第2項。
中　　華　　民　　國　　111 　年　　1 　　月　　26　　日
                  民事第二庭    法  官  江奇峰
以上正本係照原本作成。
如對本判決上訴，須於判決送達後20日內向本院提出上訴狀。如
委任律師提起上訴者，應一併繳納上訴審裁判費。
中　　華　　民　　國　　111 　年　　1 　　月　　26　　日
                                書記官  黃雅慧